【裁判字號】    94,訴,2984
【裁判日期】    950411
【裁判案由】    洗錢防制法
【裁判全文】
臺灣板橋地方法院刑事判決              94年度訴字第2984號
公  訴  人  臺灣板橋地方法院檢察署檢察官
被      告  丙○○
上列被告因違反洗錢防制法案件，經檢察官提起公訴（九十四年
度偵字第二七二四號），本院判決如下：
    主  文
丙○○幫助掩飾因自己重大犯罪所得之財物，處有期徒刑肆月，
如易科罰金，以參佰元折算壹日。
    事  實
一、丙○○於民國八十九年五月二十四日，經由報紙分類廣告得
    知有人正向不特定之人收集金融機構帳戶使用，遂撥打該報
    紙廣告上所留之電話號碼，與真實姓名年籍不詳自稱王先生
    之成年人聯絡，而丙○○能預見提供自己帳戶予不認識之人
    使用，可能係供他人掩飾因自己重大犯罪所得財物之用，仍
    不違背其本意，而基於幫助他人掩飾因自己重大犯罪所得財
    物之犯意，其與王先生談定交付銀行存摺、提款卡及密碼之
    時、地後，該名王先生即於翌日（即八十九年五月二十五日
    ）下午指派另一姓名年籍不詳之年輕成年男子前往丙○○當
    時位於臺北縣板橋市○○路○段七十五巷十號二樓之住處，
    丙○○以不詳之代價，將其前於八十九年四月五日向彰化商
    業銀行板橋分行（下稱彰化銀行板橋分行）申辦之帳號00
    000000000─０號存摺、提款卡及密碼，連同其依
    王先生之指示而於八十九年五月二十五日所申辦之第一商業
    銀行板橋分行、彰化商業銀行光復分行、臺新國際商業銀行
    、中國信託商業銀行、聯邦商業銀行板橋分行等銀行之存摺
    、提款卡及密碼，全數交予該姓名年籍不詳之年輕成年男子
    。其後，上述向丙○○收集金融機構帳戶使用之王先生及其
    所屬詐欺集團成員，平日即以詐欺為常業，俟渠等取得丙○
    ○上開銀行帳戶存摺等物後，即基於常業詐欺之犯意，由該
    詐欺集團成員先於八十九年間在經濟日報上刊登標題「３０
    ０萬內銀行信貸免押、免保」、內容「全省絕對只有本行才
    是真正能幫您提供各項資料，拒往、停卡、無工作可辦，親
    至本行。專員當面洽合約，免受騙，保証２０分鐘辦成，放
    款才收費，若辦不成，當場賠你２００萬，免費專線：00
    0000000、00000000」之分類廣告，向不特
    定之人訛稱可代為向銀行辦理信用貸款，致使看見上開報紙
    分類廣告之甲○○信以為真，因而陷於錯誤，隨即以報紙上
    電話與該集團成員聯絡時，該集團成員向甲○○佯稱可以「
    蔡秋華」之名向銀行辦理貸款五十萬元，並要求甲○○須先
    給付手續費二萬五千元，甲○○不疑，即依指示於八十九年
    六月一日至銀行存入二萬五千元至上述丙○○之彰化銀行板
    橋分行帳戶，該詐騙集團成員發現款項存入丙○○之帳戶後
    即於同日派員將甲○○存入丙○○上開彰化銀行板橋分行帳
    戶內之二萬五千元予以提領一空，該集團成員又要求甲○○
    須匯款七萬元作為購買信用保證金之用，甲○○亦信以為真
    ，依指示於八十九年六月二日又存入七萬元至「陳明輝」之
    彰化銀行帳戶，該詐騙集團成員復對甲○○佯稱因放款銀行
    經理要考驗貸款人之還債能力，要求甲○○須再匯款二十萬
    元，並讓甲○○前往彰化銀行新莊分行辦理申辦帳戶後，再
    至銀行查詢查詢該帳戶內確有七十四萬六千元之匯款紀錄後
    ，甲○○信以為真，於同日（八十九年六月二日）再存入二
    十萬元至「乙○○」之彰化銀行帳戶後，甲○○要求該詐欺
    集團成員辦理銀行對保手續時，但該集團成員隨即避不聯絡
    ，甲○○始察覺受騙並報警處理，經警循線查獲上情。
二、案經內政部警政署刑事警察局移送臺灣臺北地方法院檢察署
    呈請臺灣高等法院檢察署檢察長令轉臺灣臺中地方法院檢察
    署，暨該檢察署呈請臺灣高等法院檢察署檢察長令轉臺灣板
    橋地方法院檢察署檢察官偵查起訴。
    理  由
一、訊據被告丙○○對於上揭時地將所申辦之銀行帳戶存摺、提
    款卡、密碼等物交予姓名不詳之年輕成年男子，及被害人甲
    ○○於八十九年六月一日存入二萬五千元至上述被告之彰化
    銀行板橋分行帳戶等事實供承不諱，惟矢口否認有幫助洗錢
    之犯行，辯稱：伊是看經濟日報之分類廣告要辦信用卡，而
    提供上開銀行帳戶之存摺、提款卡及密碼等物給王先生，因
    王先生說辦信用卡需要在職證明及薪資轉帳證明，而伊本案
    發生時是在永和豆漿小吃店工作，因該小吃店無法提供在職
    證明，且領取的薪資是現金，並沒有轉帳資料，加上伊在當
    時想要借錢做生意，所以當時才會將銀行存摺交給王先生，
    伊不知道王先生他們會將上開彰化銀行板橋分行的帳戶拿去
    做詐騙使用云云。惟查：
（一）被告於上開時地將所申辦上開彰化銀行板橋分行之存摺、
      提款卡、密碼，連同其於八十九年五月二十五日申辦之第
      一商業銀行板橋分行、彰化商業銀行光復分行、臺新國際
      商業銀行、中國信託商業銀行、聯邦商業銀行板橋分行等
      銀行之存摺、提款卡、密碼等物，全數交予真實姓名年籍
      不詳自稱王先生所指派之年輕成年男子，而其中彰化銀行
      板橋分行帳戶遭詐騙集團用於詐騙被害人甲○○等事實，
      業據被告於警詢、偵查及本院審理中供承在卷，並經證人
      即被害人甲○○於警詢中指述綦詳（被告於審理中陳明同
      意被害人警詢指述有證據能力，本院審酌被害人警詢之供
      述證據取得過程尚無瑕疵可指，且與本案待證事實間具有
      關聯性，以之為證據並無不當，依刑事訴訟法第一百五十
      九條之五規定，被害人警詢指述自有證據能力，併予敘明
      ），復有戶名丙○○、日期八十九年六月一日之彰化銀行
      存款憑條、彰化銀行板橋分行九十四年七月一日彰板字第
      一一四四號函附之開戶資料、交易明細表、第一商業銀行
      板橋分行九十四年六月二十八日一板字第二四五號函附之
      存款印鑑卡、存款明細分帳、彰化商業銀行光復分行九十
      四年六月二十八日彰光復字第一０九一號函附之交易明細
      表、台新國際商業銀行九十四年六月二十八日台新作集字
      第九四０七二四九號函附之客戶基本資料、資金往來明細
      表、中國信託商業銀行九十四年六月二十七日中信銀集作
      0000000000二號函附之印鑑卡、存款系統歷史
      交易查詢報表、聯邦商業銀行板橋分行九十四年七月一日
      （９４）聯板橋字第０一八六號函附之開戶資料及交易明
      細表及被害人甲○○所提之經濟日報分類廣告各一件在卷
      可稽，堪信屬實。
（二）復查，被告於警詢及第一次偵查即臺灣臺北地方法院檢察
      署檢察官訊問時供稱：伊將銀行存摺交給一位自稱王先生
      的人，王先生說要幫伊代辦信用卡，還向伊收取手續費五
      千元等語（見臺灣臺北地方法院檢察署八十九年度偵字第
      二四五０號卷第十五、八十一頁）；其於臺灣板橋地方法
      院檢察署檢察官偵查中則供稱：伊當時是看報紙分類廣告
      說要辦小額信用貸款及信用卡，所以伊就將上開銀行存摺
      、提款卡交給一位年輕人，那個年輕人說信用貸款辦成後
      再扣手續費，伊交帳戶時沒有付任何費用給那個年輕人等
      語（見臺灣板橋地方法院檢察署九十四年度偵字第二七二
      四號卷第一一六頁）。觀之被告上開供述情節，顯見被告
      當時究係基於申辦信用卡或信用貸款而交付上開銀行之存
      摺等物，及其交付上開銀行存摺等物時是否併有支付手續
      費五千元等節，被告之供述明顯前後不一。又觀之被告於
      本院審理中所提經濟日報之分類廣告內容係記載辦理銀行
      信用貸款，並無關於代為申請信用卡及辦理者須提供銀行
      帳戶存摺、提款卡、密碼之意旨，足認被告上開供述情節
      與其所提報紙分類廣告之內容，尚有未合；又被告所提上
      開經濟日報分類廣告之日期係八十九年五月二十六日，亦
      與被告於審理中供述其係看見上開報紙分類廣告後與王先
      生聯絡，並於八十九年五月二十五日前去申辦第一商業銀
      行板橋分行、彰化商業銀行光復分行、臺新國際商業銀行
      、中國信託商業銀行、聯邦商業銀行板橋分行等銀行存摺
      等語（見本院審判筆錄第九頁），亦有未合，則被告上開
      所辯之真實性，自非無疑。況且，被告於本院審理中供承
      ：伊於八十九年服兵役申辦信用卡時，僅影印一本郵局帳
      戶之存摺等語，倘被告所辯其係因辦理信用卡或信用貸款
      ，為取得薪資轉帳證明而交付上開銀行帳戶存摺一節屬實
      ，衡情被告申辦貸款或信用卡時僅須提供一至二家之金融
      機構帳戶即可，但被告本件卻一次交付多達六家銀行之帳
      戶存摺等物予初次見面而姓名年籍不詳之人，與社會常情
      已有未和；又當被告發現其無法再與王先生取得聯繫時，
      按理被告應即時前去各該銀行辦理撤銷帳戶或掛失止付，
      以免其銀行帳戶遭到他人不法使用，然而被告發現上述情
      形時卻未即刻前去各該銀行辦理撤銷帳戶或掛失止付等情
      ，亦據被告於審理中供明在卷，是被告上述所為亦與常理
      不合，顯見上開銀行帳戶之存摺、提款卡、密碼等物，應
      係被告交付自稱王先生之人使用，至為灼然。是被告辯稱
      ：伊是要辦理貸款，並應王先生要求提供薪資轉帳資料，
      而將彰化銀行板橋分行等銀行帳戶存摺、提款卡及印鑑交
      予王先生云云，顯與常情相悖，不足採信。
（三）再衡諸一般常情，任何人均可辦理金融帳戶存摺、提款卡
      使用，如無正當理由，實無借用他人存摺、提款卡、密碼
      使用之理，而金融存摺、金融卡及密碼亦事關個人財產權
      益之保障，其專有性甚高，除非本人或與本人親密關係者
      ，難認有何理由可自由流通使用該存摺、提款卡及密碼，
      一般人均有妥為保管及防止他人任意使用之認識，縱特殊
      情況偶需交付他人使用，亦必深入瞭解用途及合理性，始
      予提供，且該等專有物品如落入不明人士手中，而未加以
      闡明正常用途，極易被利用為與財產有關之犯罪工具，此
      為吾人依一般生活認知所易於體察之常識，而非有正當理
      由，竟隨意徵求他人提供帳戶、提款卡及密碼，以供己使
      用者，客觀上可預見其目的，係供為某筆資金之存入後再
      行領出，並藉以牟利之用，一般人本於一般認知能力均易
      於瞭解。又近年來電視或平面媒體上，常有詐騙集團利用
      金錢收購、租借、蒐集他人所申請之人頭帳戶，用以掩飾
      、隱匿犯罪所得財物，致使警方追索犯罪無著之報導，被
      告行為時既係心智思慮已成熟之成年人，其於本院審理中
      並自承服兵役退伍後即在永和豆漿小吃店工作等語，是依
      其社會生活經驗及智識程度，對於將帳戶任意交付初次見
      面之人，會遭詐騙集團做為犯罪後洗錢之工具一節，應無
      不知之理，自可預見該真實姓名年籍不詳之王先生，登報
      蒐集他人申請之帳戶，當係用於掩飾其犯罪所得，藉由將
      所得資金存入後再行領出之過程，以達到掩飾隱瞞資金流
      向及避免提款行為人身分曝光之目的，而被告與該名自稱
      王先生及前往被告住處拿取存摺等物之年輕男子均素不相
      識，何能僅因被告自稱相信對方王先生之人格云云（見被
      告審理中所提答辯狀），即貿然交付銀行帳戶存摺、提款
      卡及密碼供其使用？是被告顯有預見該成年男子所屬之犯
      罪集團，將利用其開設之銀行帳戶掩飾因該集團自己重大
      犯罪所得之財物，且容認其發生而不違背其本意，被告上
      開所辯，無非卸責之詞，不足採信，其確有幫助洗錢之不
      確定故意之事實，應堪認定。
（四）本件王先生所屬詐騙集團之成員，以在報紙上刊登廣告蒐
      集他人之帳戶存摺、提款卡及密碼之方式，先取得人頭帳
      戶，並登報自稱銀行拒絕往來戶、或信用卡遭停用、無工
      作之人均可代為辦理信用貸款等語，以騙取不特定人之信
      賴，其中被害人甲○○因而受騙並依詐騙集團成員之指示
      先後匯入手續費、信用保證金等款項合計達二十九萬五千
      元，該詐騙集團成員發現被害人甲○○將款項存入被告上
      開彰化銀行橋分行帳戶後，即以提款卡及密碼等物領取詐
      得之財物等情，亦據被害人甲○○於警詢、偵查中指述在
      卷，並有戶名陳明輝、乙○○之彰化銀行存款憑條、上開
      彰化銀行板橋分行九十四年七月一日彰板字第一一四四號
      函附之交易明細表各一件在卷可稽，且該詐騙集團所詐得
      財物之金額非低，衡其犯罪手法，顯係欲大量蒐集人頭帳
      戶，用以詐騙不特定多數人，而以詐騙為業，且其所得足
      資賴以維生，是屬詐欺罪之常業犯甚明。
（五）綜上所述，被告所辯並非足採，本案事證明確，被告犯行
      洵堪認定，應依法論科。
二、被告丙○○提供金融帳戶，意在幫助掩飾他人常業詐欺罪所
    得財物，核其所為係犯刑法第三十條第一項、洗錢防制法第
    九條第一項之幫助掩飾因該他人自己重大犯罪所得財物罪。
    被告以幫助之意思，從事構成要件以外之行為，乃幫助犯，
    爰依刑法第三十條第二項之規定，按正犯之刑減輕之。爰審
    酌被告犯罪之動機、目的、手段、犯罪所生之危害，提供人
    頭帳戶供犯罪使用致使追查犯罪不易，嚴重妨害社會秩序及
    其犯罪後否認犯行之態度等一切情狀，量處如主文所示之刑
    ，並諭知如易科罰金之折算標準，以示懲儆。
據上論斷，應依洗錢防制法第九條第一項，刑法第十一條前段、
第三十條、第四十一條第一項前段，罰金罰鍰提高標準條例第二
條，判決如主文。
本案經檢察官黃怡華到庭執行職務。
中    華    民    國  九十五  年    四    月    十一  日
                  刑事第十九庭  審判長法  官  白光華
                                      法  官  曾淑娟
                                      法  官  楊志雄
以上正本證明與原本無異。
如不服本判決應於送達後十日內向本院提出上訴狀。
                                      書記官  胡勤義
中    華    民    國  九十五  年    四    月    十一  日
附錄本案論罪科刑法條全文：
洗錢防制法第二條
本法所稱洗錢，係指下列行為：
一  掩飾或隱匿因自己重大犯罪所得財物或財產上利益者。
二  掩飾、收受、搬運、寄藏、故買或牙保他人因重大犯罪所得
    財物或財產上利益者。
洗錢防制法第九條
犯第二條第一款之罪者，處五年以下有期徒刑，得併科新台幣三
百萬元以下罰金。
犯第二條第二款之罪者，處五年以下有期徒刑，得併科新台幣五
百萬元以下罰金。
以犯前二項之罪為常業者，處三年以上十年以下有期徒刑，得併
科新臺幣一百萬元以上一千萬元以下罰金。
法人之代表人、法人或自然人之代理人、受雇人或其他從業人員
，因執行業務犯前三項之罪者，除處罰行為人外，對該法人或自
然人並科以各該項所定之罰金。但法人之代表人或自然人對於犯
罪之發生，已盡力監督或為防止行為者，不在此限。
犯前四項之罪，於犯罪後六個月內自首者，免除其刑；逾六個月
者，減輕或免除其刑；在偵查或審判中自白者，減輕其刑。


司法院資訊處製作；財團法人民間司法改革基金會備份。
